臺灣高等法院臺南分院民事裁定　94年度抗字第214號
抗　告　人　甲○○
相　對　人　丙○○
　　　　　　乙○○
　　　　　　丁○○
上列抗告人因與相對人丙○○等人間拍賣抵押物強制執行聲明異
議事件，對於中華民國94年3月7日台灣雲林地方法院所為裁定（
94年度執字第1261號）提起抗告，本院裁定如下：
    主  文
原裁定廢棄。
    理  由
一、抗告意旨略以：抗告人受讓第三人華僑商業銀行股份有限公
    司對相對人丙○○、乙○○、丁○○等人之借款債權及抵押
    權，抗告人即據以聲請拍賣抵押物獲原法院以93年拍字第37
    1號拍賣抵押物裁定，准對相對人所有之不動產予以拍賣，
    抗告人執該拍賣抵押物裁定及確定證明書聲請強制執行，原
    執行法院竟以抗告人逾期未補正債權人受讓債權及通知債務
    人之證明文件，而駁回抗告人強制執行之聲請。然抗告人之
    抵押權業經北港地政事務所於收取抗告人相關抵押權人變更
    文件經審核後，始為抗告人為本件抵押權人變更登記，有土
    地謄本足稽。縱有實體審查權，普通法院民事庭也須承認及
    接受地政機關對抵押權人變更登記專業判斷，此為確認效力
    及構成要件效力，況法院對於抵押權人變更登記僅有形式審
    查權，從而土地登記簿謄本既以抗告人為抵押權人，本件即
    似無命抗告人限期提出債權讓與證明書及通知債務人之債權
    證明文件必要，是原審據此駁回抗告人強制執行之聲請，於
    法尚有未洽。其次與本件情節同一之原審94年度執字第878
    號強制執行事件，亦無命抗告人提出上開債權讓與證明書及
    通知債務人之債權證明文件之情事。懇請調閱上開強制執行
    卷宗即可證明，本件應依憲法平等原則落實於具體事件有自
    我拘束原則適用，否則人民將無所適從，憲法第16條對人民
    訴訟權保障將淪為具文。今抗告人亦已補正提出債權讓與證
    明書及通知債務人之債權證明文件，請求予以廢棄原裁定，
    以遂本件強制執行，如認不能予以執行亦應核退抗告人繳納
    強制執行費46,400元，否則將造成對同一標的物強制執行卻
    重複繳費不公平情事云云。
二、按以拍賣抵押物裁定為執行名義，應提出債權及抵押權之證
    明文件及裁定正本。強制執行法第6條第1項第5款定有明文
    。前項證明文件，未經提出者，執行法院應調閱卷宗。但受
    聲請之法院非係原第一審法院時，不在此限。強制執行法第
    6條第1項第5款及第2項定有明文。又原告之起訴不合程式或
    不備其他要件者，法院應以裁定駁回之。但其情形可以補正
    者，審判長應定期先命補正。又強制執行程序，除本法有規
    定外，準用民事訴訟法之規定。民事訴訟法第249條第1項第
    6款及強制執行法第30條之1復有明文。又民事訴訟法第495
    條之1準用同法第447條之規定抗告人不得向抗告法院提出新
    事實及證據，但有民事訴訟法第447條第1項但書各款情形之
    一者不在此限。經查，本件抗告人即債權人以臺灣雲林地方
    法院93年度拍字第371號拍賣抵押物裁定及確定證明書，聲
    請對相對人即債務人等之財產強制執行，原執行法院認抗告
    人雖提出該裁定及確定證明書為證，然未提出債權證明，經
    通知於5日內補正債權讓與證明書與通知債務人之債權證明
    文件，抗告人於94年2月6日收受該補正通知函，有台灣雲林
    地方法院94年2月5日雲院瑜執丑字第1261號通知書及送達證
    書附於原審卷可稽（見原審執字卷第33至34及36頁），抗告
    人逾期未補正，且原執行法院依職權調閱上述拍賣抵押物卷
    宗，卷內亦查無債權人受讓債權及通知債務人之證明文件，
    因而認抗告人之聲請於法不合而予以駁回。然查抗告人於原
    法院聲請准拍賣抵押物裁定，已提出抵押權設定契約書、借
    據、保證書等文件，且其受讓債權及抵押權業經地政機關為
    抵押權讓與登記，並提出他項權利證明書、土地登記謄本聲
    請拍賣抵押物，經原法院以93年度拍字第371號裁定准予拍
    賣抵押物，抗告人雖僅提出該拍賣抵押物之裁定及確定證明
    書，聲請強制執行，而未提出債權證明，但依強制執行法第
    6條第2項之規定原執行法院應調閱卷宗。執行法院所調閱該
    聲請拍賣抵押物裁定之卷宗，雖無債權讓與契約書，但該卷
    內已有抵押權設定契約書、借據、保證書等文件，且抗告人
    受讓債權及抵押權業經地政機關為抵押權讓與登記，抵押權
    是從權利，有主債權存在，才有從債權，這是法律體系之先
    後必要順位關係。故已有債權之存在之抵押權，為抵押權讓
    與登記，應認其債權亦已讓與，法院僅為形式審查，其是否
    須另於執行法院提出債權讓與證明書，非無推求之餘地。至
    債權之讓與，依民法第297條第1項之規定，非經讓與人或受
    讓人通知債務人，對於債務人固不生效力，惟法律設此規定
    之本旨，無非使債務人知有債權讓與之事實，此項通知不過
    為觀念通知，使債務人知有債權移轉之事實，免向原債權人
    清償而已，並非債權受讓人未通知即未取得債權。受讓人對
    於債務人主張受讓事實行使債權時，既足使債務人知有債權
    讓與之事實，即應認為兼有通知之效力（最高法院22年上字
    第1162號、39年台上字第448號判例供參），是對債務人之
    通知並非債權受讓人取得債權之證明文件，且債權及抵押權
    之受讓人主張受讓債權聲請拍賣抵押物，原裁定法院將拍賣
    聲請書及裁定送達債務人，依前開判例意旨似應認該送達兼
    有通知之效力，則抗告人聲請拍賣抵押物強制執行是否須另
    提通知債務人受讓債權之證明文件，更須推究。何況抗告人
    於本院復提出債權及抵押權隨同移轉證明書及存證信函證明
    書，且應認如不許其提出顯不公平。則抗告人聲請本件拍賣
    抵押物強制執行，業已提出債權及抵押權之證明文件及裁定
    正本，難認其聲請於法不合。
三、綜上，抗告人聲請本件拍賣抵押物強制執行，已無債權及抵
    押權之證明文件及裁定正本欠缺之情事，其聲請自無不合。
    原裁定未及審究而駁回抗告人強制執行之聲請，自有未洽。
    抗告意旨指摘原裁定不當，求為廢棄，為有理由，爰由本院
    將原裁定廢棄，發回原執行法院更為適當之處理。
四、結論：本件抗告有理由，依強制執行法第30條之1，民事訴
    訟法第492條，裁定如主文。
中　　華　　民　　國　　94　　年　　5 　　月　　30　　日
                   民事第二庭   審判長法　官　吳志誠
                                      法　官　楊省三
                                      法　官　李素靖
上為正本係照原本作成。
相對人如不服本裁定，僅得於收受本裁定正本送達後10日內以適
用法規顯有錯誤為理由，向本院提出再抗告狀（須附繕本1份及
繳納再抗告裁判費新台幣1000元），並經本院許可後始可再抗告
於最高法院。
中　　華　　民　　國　　94　　年　　5 　　月　　31　　日
             　　　　　　　　　　　　 書記官  林鈴香
【附記】                                          J
民事訴訟法第495條之1第2項準用同法第466條之1第1、2項規定
：
I對於第二審判決上訴，上訴人應委任律師為訴訟代理人。但上
  訴人或其法定代理人具有律師資格者，不在此限。
II上訴人之配偶、三親等內之血親、二親等內之姻親，或上訴人
  為法人、中央或地方機關時，其所屬專任人員具有律師資格並
  經法院認為適當者，亦得為第三審訴訟代理人。
